臺灣高等法院刑事裁定　　　　　　　　 96年度毒抗字第483號
抗　告　人　臺灣新竹地方法院檢察署檢察官
被　　　告　甲○○
上列抗告人因被告違反毒品危害防制條例案件，不服臺灣新竹地
方法院中華民國96年11月14日裁定（96年度毒聲字第384號），
提起抗告，本院裁定如下：
    主  文
抗告駁回。
    理  由
一、抗告意旨略以：(一)最高法院95年度第七次刑事庭會議決議，
    並未就被告第三次再度施用毒品之時間，係在第二次施用毒
    品經觀察勒戒或強制戒治執行完畢五年後，始再犯第10條之
    罪時（即第三次施用毒品），是否逕予追訴加以闡釋，原審
    援引上開決議，駁回觀察勒戒之聲請，非無疑義。(二)自文義
    解釋，毒品危害防制條例第20條第3項，並未明文限於「初
    犯」之觀察、勒戒或強制戒治執行完畢釋放五年後，再犯第
    10條之罪始適用之，是以解釋上，自應以「最近一次」觀察
    、勒戒或強制戒治執行完畢之日計算其五年之戒斷期。(三)實
    務見解，關於「初犯」、「五年內再犯」及「五年後再犯」
    ，其五年期間之計算，係指相鄰之前後二次施用毒品時間之
    間隔而言，非可飛躍自初次起算其五年期間，有最高法院95
    年度台非字第96號判決可資參照。(四)自被告利益而言，毒品
    危害防制條例第20條第3項有關五年後再犯時，應適用初犯
    規定重行觀察、勒戒等治療程序，係屬對被告訴追條件之限
    制。(五)故被告第三次再犯毒品危害防制條例第10條之罪，係
    在第二次施用毒品，經觀察、勒戒或強制戒治執行完畢五年
    後，且於該次執行完畢後五年內未曾再犯者（如本案之情形
    ），即得以認定前所實施之觀察、勒戒或強制戒治已足斷毒
    癮，此時應仍有五年戒斷期之存在，自有再經觀察、勒戒或
    強制戒治之必要，始符合立法意旨等語。
二、原裁定略以：聲請意旨略以：被告甲○○基於施用第二級
    毒品之犯意，於96年5月27日或28日下午6、7時許，在新竹
    縣竹東鎮大同汽車教練場內施用第二級毒品，為警於96年5
    月29日在上開教練場內查獲之事實，業據被告坦承不諱，並
    有詮昕科技股份有限公司之尿液檢驗報告附卷可稽，爰依毒
    品危害防制條例第20條第3項規定，聲請裁定將被告送勒戒
    處所施以觀察、勒戒等語。訊據被告甲○○就其於96年5
    月27日或28日下午6、7時許，在新竹縣竹東鎮大同汽車教練
    場內施用第二級毒品之事實，均坦承不諱，又被告為警查獲
    所採集之尿液，經檢驗結果，呈安非他命、甲基安非他命陽
    性反應，有濫用藥物尿液檢驗報告附卷可稽，足認被告自白
    內容，有證據可佐，此部分事實，堪與認定。參酌最高法
    院95年度第7次刑事庭會議決定意旨，即被告施用毒品犯行
    ，前經觀察勒戒或強制戒治執行完畢而釋放後，「5年內」
    曾因施用毒品之行為，而經法院判處刑罰程序確定者，縱其
    係於觀察勒戒或強制戒治執行完畢而釋放「5年後」始為施
    用毒品者，應依毒品危害防制條例第10條之規定，直接適用
    刑罰之程序。本件被告(1)前於88年間，因施用毒品案件，
    經以88年度毒聲字第411號裁定送觀察勒戒後，認無繼續施
    用毒品之傾向，並於88年5月12日執行完畢而釋放。(2)又於
    89年間，因2犯施用毒品案件，經以89年度毒聲字第100號裁
    定送觀察勒戒後，認有繼續施用毒品之傾向，經以89年度毒
    聲字第940號裁定送強制戒治，嗣經停止戒治而出所，迄至
    90年3月24日保護管束期滿視為強制戒治執行完畢。而其所
    犯施用毒品犯行，另於89年11月24日以89年度易字第458號
    判處有期徒刑6月確定，嗣以90年度聲字第434號免除刑之執
    行確定等情，有臺灣高等法院被告前案紀錄表、在監在押全
    國紀錄表在卷可按，被告既於88年5月12日觀察勒戒執行完
    畢之5年內再犯上開(2)所示之施用毒品犯行，是其於強制戒
    治執行完畢5年後再犯本案施用第二級毒品犯行，徵諸前開
    最高法院95年度第7次刑事庭會議決議意旨，應依毒品危害
    防制條例第10條之規定，直接適用刑罰之程序。從而，聲請
    人聲請對被告為觀察勒戒處分，應予駁回。
三、按最高法院95年度第7次刑事庭會議決議內容為：(一)施用第
    一、二級毒品為犯罪行為，毒品危害防制條例第10條定有處
    罰明文。故施用第一、二級毒品者，依前揭規定本應科以刑
    罰。惟基於刑事政策，對合於一定條件之施用者，則依同條
    例第20條、第23條之規定，施以觀察、勒戒及強制戒治之保
    安處分。(二)毒品危害防制條例於民國92年7月9日修正公布，
    自93年1月9日施行，其中第20條、第23條將施用毒品之刑事
    處遇程序，區分為「初犯」及「5年內再犯」、「5年後再犯
    」。依其立法理由之說明：「初犯」，經觀察、勒戒或強制
    戒治後，應為不起訴處分或不付審理之裁定；經觀察、勒戒
    或強制戒治執行完畢釋放後，「5年內再犯」者，因其再犯
    率甚高，原實施之觀察、勒戒及強制戒治既已無法收其實效
    ，爰依法追訴或裁定交付審理。至於經觀察、勒戒或強制戒
    治執行完畢釋放後，「5年後再犯」者，前所實施之觀察、
    勒戒或強制戒治已足以遮斷其施用毒品之毒癮，為期自新及
    協助其斷除毒癮，仍適用「初犯」規定，先經觀察、勒戒或
    強制戒治之程序。從而依修正後之規定，僅限於「初犯」及
    「5年後再犯」二種情形，始應先經觀察、勒戒或強制戒治
    程序。倘被告於5年內已再犯，經依法追訴處罰，縱其第3次
    （或第3次以上）再度施用毒品之時間，在初犯經觀察、勒
    戒或強制戒治執行完畢釋放5年以後，已不合於「5年後再犯
    」之規定，且因已於「5年內再犯」，顯見其再犯率甚高，
    原實施觀察、勒戒或強制戒治，已無法收其實效，即應依該
    條例第10條處罰。(三)第三次（或第三次以上）施用毒品之時
    間，是否宜有期間限制？以多久為適宜？則分屬刑事政策、
    專門醫學之範圍，非審判機關所能決定，有待循立法途徑解
    決。原審依上開決議辦理，係屬正辦，並無違誤，抗告意旨
    以上開決議未決議第三次施用期間乙節，然上開決議已說明
    此部分有待立法，是此部分抗告意旨即不能採取。抗告意旨
    引最高法院九十五年度台非字第六五號判決為抗告依據乙節
    ，按該判決意旨與上開決議相同，有該判決附卷可參，抗告
    意旨執該判決某段落，而為指摘原裁定依據，而漏未審究全
    判決意旨，不無誤會，至於其餘抗告意旨，無非抗告人對系
    爭法條之看法與解釋，固屬一說，然與上開最高法院決議不
    符，尚難遽採，從而，本件抗告，並無理由，應予駁回。
四、據上論結，應依刑事訴訟法第412條，裁定如主文。
中　　華　　民　　國　　96　　年　　12　　月　　13　　日
　　　　　　　　　刑事第十八庭審判長法　官  溫耀源
　　　　　　　　　　　　　　　　　  法　官  陳健順
　　　　　　　　　　　　　　　　　  法　官  周政達
以上正本證明與原本無異。
不得再抗告。
                                    書記官  莊昭樹
中　　華　　民　　國　　96　　年　　12　　月　　13　　日
